【裁判字號】    89,易,791
【裁判日期】    891215
【裁判案由】    詐欺
【裁判全文】
臺灣士林地方法院刑事判決                          八十九年度易字第七九一號
    公  訴  人  臺灣士林地方法院檢察署檢察官
    被      告  乙○○
右列被告因詐欺等案件，經檢察官提起公訴（八十九年度調偵字第一四三號），本院
判決如左：
    主  文
乙○○連續意圖為自己不法之所有，以詐術使人將本人之物交付，處有期徒刑伍月。
    事  實
一、乙○○明知志盛冷氣有限公司（下稱志盛公司）業於民國八十六年三月二十八日
    經台北市建設局撤銷設立登記，竟意圖為自己不法之所有，基於概括之犯意，於
    八十八年三月二十二日先佯以志盛公司之名義，向丙○○○股份有限公司（下稱
    揚帆公司）訂購送風機十六台，貨款共計新台幣（下同）六萬七千二百元；復於
    同年五月二十日，再以全恩工程行之名義，向揚帆公司佯稱訂購貨物一批，貨款
    共計三萬二千四百元，使揚帆公司二次陷於錯誤，陸續依約將貨物交付至乙○○
    指定處所後，乙○○竟分文未付，嗣雖簽發以其本人名義為發票人，面額為六萬
    七千二百元及三萬二千四百元之本票二紙，惟經屆期提示，亦均未獲付款，始知
    受騙。
二、案經揚帆公司訴由臺灣士林地方法院檢察署檢察官偵查起訴。
    理  由
一、訊據被告乙○○固坦承分別以業經撤銷登記之志盛公司名義，以及全恩工程行名
    義，向告訴人揚帆公司訂購並取得貨物後，迄今均未交付貨款金額等情，惟矢口
    否認有詐欺犯行，辯稱：伊並沒有置之不理，有想還錢給告訴人等語。惟查，右
    揭事實，業據告訴人於偵、審中指訴甚詳，並有訂貨單影本二紙、公司設立狀況
    查詢表一紙及本票影本二紙在卷可稽。被告雖以上開言詞置辯，然參酌被告另案
    於檢察官訊問時自承：「伊這一兩年經濟上很困難」等語（見臺灣士林地方法院
    檢察署檢察官八十八年調偵字第六二號卷，八十七年七月三十日之偵訊筆錄），
    以及被告為求順利取得貨物，竟利用不同商號名義矇騙以向告訴人訂貨等情，並
    且在本案偵、審期間有多次應允告訴人可償還前揭款項卻均未做到，以及取得貨
    物後未付貨款迄今已長達一年半之久，顯與一般交易之常態不符，足認其於訂約
    之初有詐欺之故意。從而，被告上開所辯，應係事後卸責之詞，不足採信，事證
    明確，被告犯行堪以認定。
二、核被告所為，係犯刑法第三百三十九條第一項之詐欺取財罪及公司法第十九條第
    二項之未登記營業罪。又被告先後二次詐欺犯行，時間緊接，構成要件相同，顯
    係基於概括犯意而反覆為之，應依連續犯規定以一罪論，並加重其刑。其所犯詐
    欺取財罪與未登記營業罪，係一行為觸犯構成要件不相同之罪名，為異種想像競
    合犯，應從一重之詐欺取財罪處斷。公訴人雖僅就之詐欺取財罪犯行提起公訴，
    然檢察官就犯罪事實一部起訴者，其效力及於全部，本件被告關於未登記營業部
    分之犯罪事實，與前揭論罪科刑之部分，有想像競合犯之裁判上一罪關係，已如
    前述，則本院自得就屬於裁判上一罪之部分一併加以裁判，附此敘明。爰審酌被
    告之素行、犯罪之動機、不循合法正當途徑獲得財物、對於告訴人因此所生之損
    害程度不小，犯罪後否認犯行且迄未與告訴人達成和解等一切情狀，量處如主文
    所示之刑。
三、至於臺灣士林地方法院檢察署八十九年十一月七日甲○義八九偵九六二七字第八
    七八二號函，檢送該署八十九年度偵字第九六二七號被告乙○○涉嫌詐欺案二宗
    ，請求併案審理，併辦意旨略以：被告乙○○於八十九年五月間，以安裝冷氣為
    由，收受告訴人江中生交付之八萬元，事後拒不付冷氣機，因認被告亦犯有刑法
    之詐欺取財罪，與已起訴之詐欺取財罪有連續犯之裁判上一罪關係云云。惟查，
    併辦事實與本件起訴事實已相隔一年以上，且詐欺之手段並不相同，則併辦部分
    與本件起訴部分，尚難認有連續犯之裁判上一罪關係，應非本件起訴效力所及，
    本院無法加以審理，應退回檢察官另行依法處理，併此敘明。
據上論斷，應依刑事訴訟法第二百九十九條第一項前段，公司法第十九條第二項，刑
法第十一條前段、第三百三十九條第一項、第五十六條、第五十五條，罰金罰鍰提高
標準條例第一條前段，判決如主文。
本案經檢察官林曉芳到庭執行職務。
中      華      民      國      八十九      年    十二    月    十五    日
                                臺灣士林地方法院刑事第一庭
                                    法  官  林政佑
如不服本判決，應於判決送達後十日內，向本院提出上訴狀。
附錄本案論罪科刑法條全文
刑法第三百三十九條第一項
公司法第十九條


司法院資訊處製作；財團法人民間司法改革基金會備份。
